臺灣高等法院臺中分院刑事判決
110年度上易字第1016號
上  訴  人  臺灣臺中地方檢察署檢察官
被      告  陳菁徽


選任辯護人  翁瑋律師
上列上訴人因被告詐欺案件，不服臺灣臺中地方法院110年度易
字第750號中華民國110年10月28日第一審判決（起訴案號：臺灣
臺中地方檢察署109年度偵字第31734號），提起上訴，本院判決
如下：
    主  文
上訴駁回。
    理  由
一、本案經本院審理結果，認第一審判決對被告乙○○為無罪之諭
    知，核無不當，應予維持，並引用第一審判決書記載之理由
    （如附件）。
二、檢察官上訴意旨固略以：㈠證人即告發人余蓉歷次證述住在
    臺中市○○區○○○路000○00號之時間為：①從民國105年就住在
    該屋，②從105年9月5日到同年11月5日就住在該屋，③住在該
    屋之時間為105年9月5日到同年11月5日。是依其證述之居住
    年月日與期間皆為105年9月5日到同年11月5日，前後所述並
    無不同或矛盾之處。㈡被告乙○○離婚前與離婚後，填寫樂耕
    托兒所幼兒基本資料表各1份（分別註記105-1，105-2)交給
    彰化縣私立樂耕幼兒園，被告於現在住址欄均填寫「彰化市
    ○○○街000號6F」，交通狀況勾選「家長自行接送」，離婚前
    所填電話號碼均為行動電話號碼，離婚後所填電話號碼去除
    其夫之號碼，但2份基本資料表内「住宅電話」欄均空白，
    足見被告已自證陳○鵬就讀彰化縣私立樂耕幼兒園期間，被
    告與陳○鵬實際居住地址為彰化市○○○街000號6F。且被告工
    作地為彰化市，其為幼兒選擇之就學地亦為彰化市，被告應
    無捏造實際居住地非彰化市○○○街000號6F之理。故被告確實
    居住彰化市，合乎一般社會經驗法則，應可認定。㈢被告乙○
    ○學歷係博士，任教大學多年，誤解文字意義之可能性極微
    ，其於105年9月26日填寫之105學年度第1學期臺中市幼兒學
    前教育補助申請表（就讀彰化、南投、苗栗縣幼兒園專用）
    切結書時，就其内「本人與幼兒確實設籍及實際居住於臺中
    市」之文字意義，當無誤解之情事。其明知自己與幼兒實際
    居住於彰化市○○○街000號6F，卻虛偽欺矇，切結實際居住於
    臺中市，即有不法意圖及詐術行為。原審判決誤為無罪判決
    ，難認適法，請將原判決撤銷，更為適當合法之判決。
三、按事實之認定，應憑證據，如未能發現相當證據，或證據不
    足以證明，自不能以推測或擬制之方法為裁判基礎；認定犯
    罪事實所憑之證據，雖不以直接證據為限，間接證據亦包括
    在內，然無論直接或間接證據，其為訴訟上之證明，須於通
    常一般之人均不致於有所懷疑，而得確信其為真實之程度者
    ，始得據之為有罪之認定，倘其證明尚未達到此一程度，而
    有合理之懷疑存在時，即無從為有罪之認定；又認定不利於
    被告之事實，須依積極證據，茍積極證據不足為不利於被告
    事實之認定時，即應為有利於被告之認定，更不必有何有利
    之證據。本案原審依調查證據之結果，認檢察官所舉之證據
    及卷內所有直接或間接證據，僅足以認定被告有於105年9月
    26日填寫「105學年度第1學期臺中市幼兒學前教育補助申請
    表」、「切結書」及相關申請資料，向臺中市政府教育局申
    請幼兒學前教育補助，核發新臺幣1萬5000元之幼兒學前教
    育補助款，然尚未達於通常一般之人均無合理懷疑，而可得
    確信被告申請本案幼兒學前教育補助款時有提供不實資訊而
    施用詐術之主觀犯意及客觀犯行，而應論以詐欺取財罪，本
    於無罪推定原則，為被告無罪之諭知，原判決所為之證據取
    捨及論斷，核無違背客觀經驗法則及論理法則，並無不合。
    檢察官前揭上訴意旨雖非無見，惟乃係再次援引證人即告發
    人余蓉之證述及卷附補助申請表、切結書、基本資料表等相
    關申請資料所載事項，對於被告於105年8月1日至106年1月
    間究竟有無居住在臺中市○○區○○○路000○00號（下稱系爭房
    屋）等節，重覆予以質疑而已，而原判決既已詳細說明本案
    無從依證人余蓉、陳俊廷之證詞及系爭房屋之解除借名登記
    協議書、系爭房屋建物所有權狀、被告取得彰化縣彰化市某
    址房屋所有權之地籍謄本、系爭房屋水費明細表等相關資料
    ，認定被告及陳○鵬於105年8月至106年1月間均未曾返回、
    進入、使用或居住系爭房屋之理由（見原判決第2至9頁），
    經核與常情並無違背，其採證認事亦無明顯瑕疵可指。又依
    舉證分配法則，對於被告之成罪事項，應由檢察官負舉證義
    務，檢察官無法舉證使本院產生無合理懷疑之確信心證，尚
    難為不利於被告之認定。從而，本案檢察官所舉之事證，既
    仍有合理之懷疑，揆諸前述說明，自難認被告有刑法第339
    條第1項之詐欺取財犯行。
四、綜上所述，原審以無積極證據證明被告有詐欺之行為，因而
    諭知無罪，自無違誤。檢察官上訴未提出適合證明犯罪事實
    之積極事證，仍就原審依職權所為之證據取捨以及心證裁量
    ，再事爭執，自不足以動搖原判決之基礎，其上訴為無理由
    ，應予駁回。
據上論斷，應依刑事訴訟法第373條、第368條，判決如主文。
本案經檢察官何采蓉提起公訴，檢察官張溢金提起上訴，檢察官
甲○○到庭執行職務。
中    華    民    國    111   年    1     月    27    日
          刑事第五庭　　審判長法　官　鄭　永　玉
　　　　　　　　　　　　　　　法　官　許　文　碩
　　　　　　　　　　　　　　　法　官　周　莉　菁
以上正本證明與原本無異。
不得上訴。                      
                              書記官  王  朔  姿
中　　華　　民　　國　　111 　年　　1 　　月　　27　　日